【裁判字號】    91,交訴,21
【裁判日期】    920403
【裁判案由】    過失致死
【裁判全文】
台灣板橋地方法院刑事判決                          九十一年度交訴字第二一號
    公  訴  人  台灣板橋地方法院檢察署檢察官
    被      告  甲○○
    選任辯護人  蘇衍維律師
右列被告因過失致死案件，經檢察官提起公訴（九十年度偵字第五０九一號），本院
判決如左：
    主  文
甲○○無罪。
    理  由
一、公訴意旨略以：被告甲○○係貨車司機，為從事駕駛業務之人。於民國（下同）
    九十年一月二十日上午十一時許，駕駛車號ＪＢ─四八七號營業大貨車，沿台北
    縣三重市○○路往新莊市方向行駛，行至環河路與台北縣三重市○○路○段四０
    八巷口，欲右轉重新路四０八巷時，應注意在劃有分向限制線之路段，不得駛入
    來車之車道內，並隨時採取必要之安全措施，而當時天候良好，路面為平坦之柏
    油道路、並無缺陷或障礙物，依被告之智識能力，並無不能注意之情事，詎其竟
    疏未注意，將車駛入對向車道準備右轉，適有被害人蔡麗君騎乘車號ＱＦＵ─六
    一一號機車自對向駛來，擦撞被告前開大貨車之左側護欄前端，因而人車倒地，
    遭隨後駛至由案外人洪順元（另為不起訴處分）駕駛之車號ＨＷ─九四八三號自
    用小貨車撞及，蔡女因之受有頭骨骨折、顱內出血等傷害，經送醫急救後，延至
    同年月二十九日晚六時許，不治死亡。因認被告涉犯刑法第二百七十六條第二項
    業務過失致死之罪嫌。
二、按犯罪事實應依證據認定之，無證據不得推定其犯罪事實，刑事訴訟法第一百五
    十四條定有明文；次按認定不利於被告之事實，須依積極證據，苟積極證據不足
    不利於被告事實之認定時，即應為有利於被告之認定，更不必有何有利之證據，
    為最高法院三十年上字第八一六號判例所揭示之意旨。再所謂「積極證據足以為
    不利被告事實之認定」，係指據為刑事訴訟法上證明之全盤證據資料，無論其為
    直接證據或間接證據，在客觀上均須達於通常一般之人均不致於有所懷疑，而得
    確信其為真實之程度，始得據為有罪之認定，若其關於被告是否犯罪之證明未能
    達此程度，而有合理懷疑之存在，致使無從形成有罪之確信，根據「罪證有疑，
    利於被告」之證據法則，即不得遽為不利於被告之認定，此觀諸最高法院七十六
    年台上字第四九八六例意旨自明。
三、本件公訴人認被告甲○○涉犯刑法業務過失致死之罪嫌，無非係以告訴人即被害
    人之父乙○○之指訴及證人洪順元之證詞以及公訴人認被告所駕駛之大貨車身長
    達四十呎，而肇事現場路段、路面狹窄，且轉彎之角度小於九十度，被告所駕駛
    之大貨車除非特別減速行駛，於轉彎時必然越過分向限制線為其主要論據。訊據
    被告甲○○固供承於前開時、地與被害人蔡麗君騎乘之機車發生擦撞致其死亡之
    事實；惟堅決否認有何業務過失致死之犯行，並辯稱：當時伊駕駛大貨車在伊行
    進之車道上，伊準備右轉尚未右轉時，係蔡麗君騎乘之機車跨越雙黃線擦撞伊所
    駕大貨車之護欄，伊並無過失等語。
四、經查：本件公訴人以告訴人即被害人蔡麗君之父乙○○之指訴，認定被告有駕
    車駛入對向車道之過失，然告訴人乙○○並未在場目睹，自無法以未在場目睹之
    告訴人乙○○之指訴‧即遽認被告即有駕駛大貨車駛入對向車道之過失。又證
    人洪順元於警訊筆錄中證稱：「當時我駕駛自小貨車ＨＷ─九四八三號行經三重
    市○○路○段四０八巷環河路口新莊往三重方向時，我前方有一輛自小客車（車
    號不詳）已左轉，那時候我見自小客車左轉，我也就駕車往前行駛，在我換檔以
    後在往前開時，我就看到輕機車ＱＦＵ─六一一號行駛在靠近雙黃線附近，那時
    候有一輛營大貨車ＪＢ─四八七號正要右轉，然後輕機車ＱＦＵ─六一一號就擦
    撞到營大貨車ＪＢ─四八七號車頭左後方下面的橫桿」（見九十年度相字第一五
    六號相驗卷第三頁反面），復先後於偵查中證稱：「當天我駕駛前開車輛沿三重
    市○○路往三重方向行駛，行經案發路口，看到輕機車撞到對向連結車左邊車側
    鐵架，便連人帶車往我車道倒下」、「在我左後方，後來他（應為她指被害人蔡
    麗君）超越我的小貨車騎在我的左前方，然後撞到兵某所駕駛之大貨車之後倒地
    」、「當時該機車騎士（指被害人蔡麗君）騎在我的左後門，當時她是要超我的
    車，當時發生撞擊的情形我不清楚，我只知道機車與大貨車發生撞擊，該機車當
    時騎在雙黃線上，當時機車騎士已經超越我，尚在雙黃線上，尚未切入主線車道
    時，與大貨車發生撞擊，當時撞擊位置剛好在我前方，所以我看得很清楚，所以
    我趕快停車，我沒有壓到她」（見同上相驗卷第二十四頁反面及偵查卷第十八頁
    反面以及第四十頁）。又經本院以有無目睹蔡麗君車禍死亡情形以及被告甲○○
    所駕駛貨車位置等情詢問證人洪順元，而證人結證稱：「我當時是由新莊往三重
    方向行駛，我在過重新路五段的路口，看到機車越過雙黃線撞到；靠近雙黃線（
    指被告所駕大貨車位置），當時他的車速很慢，我沒有注意到他有無打方向燈」
    （見本院九十一年三月八日訊問筆錄）。是依上開證人洪順元先後之證詞，亦無
    法佐證被告即有跨越雙黃線駛入對向車道而擦撞被害人蔡麗君致死之行為。又
    公訴人以被告所駕駛之大貨車車身長達四十呎，而肇事現場路段路面狹窄，且轉
    彎之角度小於九十度，被告所駕駛之大貨車除非特別減速行駛，於轉彎時必然越
    過分向限制線；惟公訴人於九十年四月十八日至現場履勘，並命被告駕駛肇事之
    大貨車從路口未逾越雙黃線位置右轉行駛查看大貨車右轉佔用重新路０八巷之情
    形及命被告駕駛肇事大貨車重新行進路口未暫停直接右轉查看轉彎之情形，並經
    本院詢問當時在場之警員陳嘉勝結證稱：「當時我看到檢察官有命被告開大貨車
    進去巷口轉彎，被告的車子能夠轉彎，而車輪也沒有越線」（見本院九十二年三
    月二十日審判筆錄）。是公訴人上開之認定顯乏依據。
五、再本案肇事地點為台北縣三重市○○路○段四０八巷環河路，而三重市○○路，
    在重新路五段四０八巷口以東為雙向二車道，路中漆繪行車分向限制線，車道寬
    各三‧０公尺，往新莊分向（西向）路邊邊線舖面寬三‧０公尺，往三重方向（
    東向）路邊邊線至堤防邊緣石寬約０‧七公尺，速限四十公里（雖事故調查報告
    表記載為六十公里，而現場照片【見九十年度相字第一五六號相驗卷第十九頁】
    顯示為四十公里）；重新路五段四０八巷約以六十度與環河路斜交。而本件肇事
    後被告所駕駛之大貨車斜停於環河路東向西車道上，被告所駕駛之大貨車左前、
    後車角與道路中心分向限制線之北側標線（延伸線）橫向距離各為二‧一公尺、
    二‧０公尺（見同上相驗卷第十七頁上面及第十八頁下面之照片）；另被害人蔡
    麗君所騎乘之機車右倒於西向東車道上，、後輪緣與道路中心分向限制線之南側
    標線橫向距離各為一‧０、０‧七公尺，被害人之機車前輪緣距案外人洪順元所
    駕駛之自小客貨車左後輪軸中心０‧四公尺，機車之之後輪緣距案外人洪順元小
    客貨車左前車角一‧０公尺（見同上相驗卷第十三頁下面及第十九頁下面之照片
    ）。又被害人蔡麗君橫臥於西向車道、頭朝北腳朝南，足部距道路中心分向限制
    線之南側標線橫向距離二‧一公尺，且被害人倒地處頭、胸部附近有大遍血跡，
    所穿拖鞋掉於事故現場西向車道。被害人蔡麗君所騎乘之機車左側車身前輪上方
    飾板連接至腳踏板之車體擦撞破碎，左照後鏡受撞破碎（見同上相驗卷第十九下
    面之照片）。另被告所駕駛之營業大貨車車長一０‧一五公尺、車寬二‧五０公
    尺、軸距六‧一０公尺、前輪距二‧０四公尺、後輪距一‧八四公尺。同時據被
    害人蔡麗君左額頂部有一縱向長形挫裂創傷，而被告所駕之大貨車車身在後車廂
    左前角下緣疑似有摩擦痕跡距地高度約為一‧五公尺，與被害人傷勢縱向直線線
    形之特微吻合（見同上相驗卷第十八頁下面之照片），而相驗卷第十九頁下面之
    照片顯示被害人之機車左側車身前輪上方飾板連接至腳踏板之車體擦撞破碎，其
    距地高度約為０‧三至０‧七五公尺，此與上開相驗卷第十八頁下面之照片被告
    所駕駛之大貨車左側防捲入護欄前緣摩擦痕跡之距地高度吻合。再被害人蔡麗君
    左頸部外側挫傷有可能係與上開相驗卷第十八頁下面之照片被告所駕之大貨車車
    體碰觸所造成，而被害人左手無名指撕裂傷骨折，推論係左手掌握把手，拳頭外
    緣第四指背與被告所駕之大貨車防捲入護欄前緣碰撞所造成，又被害人左膝前部
    擦挫傷亦係大貨車防捲入護欄前緣碰撞所造成。是以被告所駕駛之大貨車車頭向
    右轉向（或偏閃），而被害人機車向前直行可能性最高，更由於被害人機車倒地
    處附近道路舖面並無明顯刮擦痕跡，而被告大貨車終止位置左後輪旁０‧三公尺
    處有刮痕，推定此一刮痕應為被害人機車在與被告大貨車碰觸後車身重心向右傾
    倒後，車體逆時鐘方向旋轉之起始時刮地所造成，並因機車車體尾部逆時鐘旋轉
    之力量大，故車體有騰空躍起之情形。故被害人之機車與被告大貨車發生碰撞時
    ，係行駛於對向（西向）車道，其行駛跡線約距道路中心分向限制線之北側標線
    橫向距離０‧八公尺處，從而被告駕駛營業大貨車，由東向西行駛於環河路，在
    臨近重新路五段四０八巷口前，減速將右轉被對向行駛之被害人蔡麗君所騎之機
    車侵入車道所撞及並無肇事因素，台灣省台北縣區車輛行車事故鑑定委員會及中
    央警察大學亦為相同之認定，有該委員會九十年十月三日北鑑字第九０一九二五
    號函所附鑑定意見書及該校九十一年十月七日（九十一）校科字第九一０一六五
    一號鑑定書附卷可參。至台灣省車輛行車事故覆議鑑定委員會九十年十二月十一
    日府覆議字第九０二三三六號函以相驗卷第十四頁上、下幀、十五頁上幀、十七
    頁上幀、十八頁上、下幀肇事現場照片所示被告大貨車肇事停車左後輪位置，按
    其車輪之動線，認定被告肇事前有跨分向限制線，並經本院函詢該會，亦為上開
    相同之說明，有該會九十二年一月九日府覆議字第九０二三三六號函附卷可佐，
    然上開覆議委員會僅係就相驗卷內之照片予以研判，卻未就現場道路狀況、被告
    所駕大貨車與被害人之機車受損情形以及被害人受傷等情形綜合判斷，竟僅以照
    片遽推論被告有跨越分向限制線之過失，其認定嫌欠簡略。
六、綜上所述，公訴人所舉之證據尚難以認定被告即有過失。此外復查無其他積極證
    據足認被告確有被訴之犯行，既不能證明被告犯罪，自應為無罪判決之諭知。
據上論斷，應依刑事訴訟法第三百零一條第一項，判決如主文。
本案經檢察官吳宗光到庭執行職務
中    華    民    國    九   十   二      年     四      月     三      日
                               台灣板橋地方法院交通法庭
                                   法  官  潘  長  生
右正本證明與原本無異。
如不服本判決，應於判決送達後十日內向本院提出上訴狀 (應附繕本) ，上訴於
臺灣高等法院。
                                   書記官  王  增  華
中      華      民      國     九  十  二     年     四    月    八    日


司法院資訊處製作；財團法人民間司法改革基金會備份。
